【裁判字號】    95,交上訴,61
【裁判日期】    950929
【裁判案由】    公共危險
【裁判全文】
臺灣高等法院高雄分院刑事判決        95年度交上訴字第61號
上  訴  人
即  被  告  甲○○
選任辯護人  史乃文律師
上列上訴人因公共危險案件，不服臺灣高雄地方法院95年度交訴
字第29號中華民國95年6 月16日第一審判決（起訴案號：臺灣高
雄地方法院檢察署94年度偵字第23309 號），提起上訴，本院判
決如下：
    主  文
原判決撤銷。
甲○○駕駛動力交通工具肇事，致人受傷而逃逸，處有期徒刑陸
月，如易科罰金，以銀元參佰元即新台幣玖佰元折算壹日。
    事  實
一、甲○○於民國94年8 月20日凌晨2 時許，駕駛車牌號碼XU-3
    655 號自用小客車搭載酒醉之友人乙○○（原名洪盟順），
    沿高雄縣鳳山市○○○路由南向北行駛，駛至該路與國泰路
    交岔路口而欲左轉國泰路時，適有周仁豪騎乘車牌號碼YFU-
    255 號重型機車搭載楊勝華，沿五甲一路由北向南直行至該
    交岔路口，甲○○駕駛之自用小客車左前車頭與周仁豪所騎
    乘機車之左側車身乃在該路口發生擦撞，周仁豪、楊勝華因
    而人車倒地，致周仁豪受有右下肢皮膚擦傷之傷害，楊勝華
    則受有左大腿及小腿擦傷、左上臂挫傷之傷害（傷害部分因
    周仁豪、楊勝華撤回告訴，經檢察官為不起訴處分確定），
    詎甲○○明知其已駕車與他人發生車禍事故，非但未趨前察
    看車損情形及周仁豪、楊勝華之傷勢，亦未留在現場採取必
    要救護措施，竟基於肇事逃逸之犯意，留下友人乙○○及上
    開自用小客車而逃逸，嗣經警據報到場處理，甲○○於當日
    下午7 時，偕同友人乙○○至高雄縣警察局交通隊坦承肇事
    ，而在肇事後犯罪未發覺前，向該管公務員即高雄縣警察局
    交通隊警員吳崑琳陳述肇事之經過，並願接受裁判。
二、案經高雄縣政府警察局鳳山分局報請臺灣高雄地方法院檢察
    署檢察官偵查起訴。
    理  由
壹、程序部分：
    本件被告所犯之罪，並非死刑、無期徒刑、最輕本刑為三年
    以上有期徒刑之罪，亦非高等法院管轄第一審案件，原審於
    準備程序進行中，被告先就被訴事實為有罪之陳述，經告知
    被告簡式審判程序之旨，並聽取檢察官、被告及辯護人之意
    見後，合議庭裁定由受命法官進行簡式審判程序，於法並無
    不合，是本件之證據調查，依刑事訴訟法第273條之2規定，
    不受同法第159條第1項、第161條之2、第161條之3、第163
    條之1及第164條至第170條規定之限制，合先敘明。
貳、實體部份:
(1)、前揭犯罪事實，業據上訴人即被告甲○○（下稱被告）於本
    院審訊時坦承不諱（本院卷第20、37頁），核與證人周仁豪
    於原審審理中證述：「案發當時，伊騎乘機車搭載楊勝華要
    返回伊位於高雄市苓雅區之住處，伊係沿高雄縣鳳山市○○
    ○路由北往南行駛，直行至該路與國泰路交岔路口時，恰巧
    有1 台汽車在伊前方要左轉，因而撞到伊騎乘之機車，伊與
    楊勝華就倒地受傷，嗣伊起身要將機車扶正，看到肇事汽車
    上有2 個人，其中的駕駛者就是被告，其在車禍發生後就直
    接走到對面去，然後隨即離開現場，而另一個待在車上的是
    乙○○，在被告離去之後，就下車來看伊及楊勝華，此刻同
    時有1 個穿制服的警員，亦從該處路口旁的加油站走過來查
    看車禍狀況，並幫楊勝華叫救護車，又乙○○當時好像喝得
    很醉，有在跟該名警員推拖，一直說要將楊勝華扶起來」等
    語（見原審卷第35至38頁）明確，核與證人楊勝華於原審審
    理中證述：「案發當時，周仁豪騎乘機車搭載伊要到周仁豪
    住處，到達案發路口時，伊與周仁豪遭他人駕車撞擊，伊因
    而受傷倒地無法走動，嗣乙○○全身酒味地走過來，問伊要
    不要緊，並想要將伊扶起來，但伊對乙○○說伊動彈不得，
    無法站起來，此時亦有1 個警察過來，問伊要不要叫救護車
    ，不久後，救護車就來了，伊遂被載往國軍高雄總醫院治療
    ，而伊從倒地受傷至被救護車送走的這段期間，均未在現場
    看到被告」等語（見原審卷第39至41頁），互核相符，並有
    本件道路交通事故現場圖、道路交通事故調查報告表（見警
    卷第7 至9 頁）、周仁豪、楊勝華於國軍高雄總醫院就診之
    診斷證明書（見警卷第11、12頁）、道路交通事故現場蒐證
    照片（見警卷第17至20頁）在卷可稽，則被告於前開時地駕
    車肇事致證人周仁豪、楊勝華受傷後，未加查看、聞問即離
    去車禍現場之事實，堪以認定。
(2)、按刑法第185 條之4 之立法目的，乃為維護交通，增進行車
    安全，促使當事人於事故發生時，能對被害人即時救護，減
    少死傷，以保護他人權益並維護社會秩序，避免使肇事責任
    認定困難，甚而造成被害人求償無門之結果。本件車禍事故
    發生後，被告友人即證人乙○○與被告所駕駛之車輛雖均留
    在現場，然被告係在車禍甫發生之際，在未有任何交代之情
    形下，即棄下酒醉之證人乙○○與上開車輛而逕行離去，則
    被告於案發當時，顯然未有以證人乙○○代其處理車禍後續
    相關事宜之情，且本件若非恰有員警在附近執勤，而能對證
    人周仁豪、楊勝華為即時救護，亦難保不會造成證人周仁豪
    、楊勝華所受傷害加劇之結果；又若非證人周仁豪有目睹證
    人乙○○非係肇事車輛駕駛，則上開車禍肇事責任亦將有難
    以認定之虞，是本件雖因證人乙○○及肇事車輛均留在事故
    現場，然仍無礙於其本件犯行之成立。
(3)、綜上所述，本件事證明確，被告前揭肇事逃逸犯行，洵堪認
    定。
參、論罪科刑及改判部份:
一、核被告所為，係犯刑法第185 條之4 之肇事致人傷害逃逸罪
    。又自首係對於未發覺之罪自動向有偵查權之機關申告犯行
    而接受裁判，所謂未發覺之罪，係指凡有偵查職權之機關或
    公務員，不知有犯罪之事實，或雖知有犯罪事實，而不知犯
    罪人為何人者，均屬之。本件被告在警方未發覺其為肇事之
    駕駛人之前，即自動前往高雄縣警察局交通隊向承辦警員吳
    崑琳表明其為肇事之駕駛人並接受警方訊問，此經證人吳崑
    琳於本院審理時證稱: 「是事後我處理完，我問自稱是自小
    客車的乘客（即乙○○）的人，他告訴我駕駛人為甲○○。
    他沒有告訴我，甲○○的年籍資料，我沒有在現場嘗試聯絡
    甲○○，約3 點就回隊部，上午7 點我離開隊部，我返回對
    部後，一直到甲○○來做筆錄前，我都沒有調甲○○的資料
    ，我當天處理完我有交代乘客轉知甲○○自己到隊部來報到
    ，警訊筆錄內容並未提到肇事者之姓名、年籍，因為當時不
    知到肇事者為何人，所以沒有訊問並記載肇事者的名字。」
    等語（本院卷第39-41 頁）。證人乙○○亦於本院審理中證
    稱: 「當天處理的警員是吳崑琳，我有跟他講肇事者是甲○
    ○，我沒有跟警員講肇事者的年籍，因為我不知道他的年籍
    ，車子是我的，我有跟警員約當晚7 點要帶甲○○去警局，
    因警員跟我講他當晚7 點值班，請我帶甲○○過去。所以我
    當晚7 點有帶甲○○過去。」等語（本院卷第42頁），此可
    徵知證人乙○○在事發當時並未向到場警員清楚表明足資辨
    識駕駛人為何人之資料，且承辦警員亦未於案發後即已查知
    足以識別肇事者為何人之資料，且承辦警員亦無於案發後立
    即查證肇事者為何人並嘗試與肇事者聯繫，而係案發當日上
    午7 點即已離去高雄縣警察局交通隊，堪認被告是在警方未
    發覺其犯罪之前，即已主動前往警局自承為肇事之駕駛者而
    接受裁判，其所為符合刑法自首之要件，次查被告行為後，
    刑法第62條自首之規定，業於94年1 月7 日修正公布，並於
    95年7 月1 日施行，其修正後之刑法第62條將自首必減其刑
    修正為「得」減輕其刑，經比較新舊法，自以舊法對被告有
    利，依刑法第2 條第1 項前段規定，爰依修正前刑法第62條
    前段規定減輕其刑。
二、原審據以論罪科刑，固非無見，惟被告在警方尚未訪查肇事
    者為何人，即尚未發覺被告犯行之前，主動向警方坦承犯罪
    ，自與自首要件相合，原審未論以自首，尚有未當，被告上
    訴意旨執此指摘原判決不當，為有理由，應由本院將原判決
    撤銷改判。爰審酌被告對於本件事故之過失程度，肇事後竟
    未留在現場對被害人採取必要之救護措施，反而逃逸，所為
    實不足取，犯後已坦承犯行，態度良好，已與被害人達成和
    解，有和解書附卷可佐（見偵卷第42、44頁），量處如主文
    第二項所示之刑，被告行為後，刑法已於94年2 月2 日修正
    公佈，自95年7 月1 日施行，關於易科罰金之折算標準，已
    由「以1 元以上3 元以下折算1 日，易科罰金（依修正前罰
    金罰鍰提高標準條例第2 條前段規定，就其原定數額提高為
    100 倍折算1 日）」，變更為：「犯最重本刑為5 年以下有
    期徒刑以下之刑之罪，而受6 個月以下有期徒刑或拘役之宣
    告者，得以新臺幣1000元、2000元或3000元折算1 日，易科
    罰金。」，比較修正前後之易科罰金折算標準，以95年7 月
    1 日修正公布施行前之規定，較有利於被告，依刑法第2 條
    第1 項前段，適用行為時，即修正前刑法第41條第1 項前段
    規定，就有期徒刑諭知其以銀元300 元即新台幣900 元折算
    1日之標準。
據上論結，應依刑事訴訟法第369條第1項前段、第364條、第299
條第1 項前段、修正後刑法第2 條第1 項前段、刑法第185 條之
4 、修正前刑法第62條前段、第41條第1 項前段，修正前罰金罰
鍰提高標準條例第2 條，判決如主文。
本案經檢察官邱榮藏到庭執行職務。
中    華    民    國    95    年    9     月    29    日
                  刑事第八庭    審判長法  官  李炫德
                                      法  官  蔡國卿
                                      法  官  簡志瑩
以上正本證明與原本無異。
如不服本判決應於收受本判決後10日內向本院提出上訴書狀，其
未敘述上訴理由者，並得於提起上訴後10日內向本院補提理由書
狀（均須按他造當事人之人數附繕本）「切勿逕送上級法院」。
中    華    民    國    95    年    10    月    02    日
                                      書記官  白  蘭
附錄本件論罪科刑法條：
中華民國刑法第185條之4
（肇事遺棄罪）
駕駛動力交通工具肇事，致人死傷而逃逸者，處 6 月以上 5 年
以下有期徒刑。


司法院資訊處製作；財團法人民間司法改革基金會備份。
